臺灣高等法院高雄分院刑事判決　　　　　　　　　　九十三年度上訴字第四七五號
　　上　訴　人
　　即　被　告　乙○○
　　選任辯護人　申憲章律師
右上訴人因違反毒品危害防制條例案件，不服臺灣澎湖地方法院九十二年度訴字第四
九號中華民國九十三年四月二十八日第一審判決（起訴案號：臺灣澎湖地方法院檢察
署九十二年度偵字第五五八號），提起上訴，本院判決如左：
      主  文
原判決撤銷。
乙○○共同連續販賣第一級毒品，處有期徒刑拾參年。第一級毒品海洛因陸包（合計
淨重拾陸點零玖公克，包裝重壹點參陸公克）、第二級毒品甲基安非他命壹包（驗前
淨重參拾肆點肆伍公克，驗後淨重參拾肆點肆公克，包裝重壹點貳貳公克）均沒收銷
燬，信封壹個及販賣毒品所得新台幣拾捌萬伍千元均沒收，販賣毒品所得如全部或一
部不能沒收時，以其財產抵償之。
      事　實
一、乙○○意圖營利，乃與丙○○共同基於販賣第一級毒品及第二級毒品之概括犯意
    聯絡，先推由乙○○與許文泰約定出賣第一級毒品海洛因及第二級毒品安非他命
    ，並約定由乙○○自台南市同時郵寄第一級毒品海洛因及第二級毒品安非他命予
    丙○○收件，丙○○前往領取後，與許文泰約定時間、地點交付第一級毒品海洛
    因及第二級毒品安非他命，許文泰再付款予丙○○。乙○○乃基於運輸第一級毒
    品及第二級毒品之概括犯意，連續於九十二年四月二十二日、五月十二日（起訴
    書誤為九十二年五月十三日）、五月二十二日（起訴書誤為九十二年五月二十一
    日），同時將數量不詳之第一級毒品海洛因及第二級毒品安非他命以信封包裝後
    ，在台南市統一速達股份有限公司（下稱統一速達公司）統一超商德光門市（設
    台南市○區○○路二六九號，起訴書誤為安平營業所），以王國強名義委託寄送
    至該公司澎湖營業所，而利用不知情之運送人員運輸第一級毒品及第二級毒品，
    再於九十二年四月二十三日、五月十三日、五月二十三日由丙○○收件後販賣予
    許文泰，各次得款新台幣（下同）九萬元、六萬元、三萬五千元，丙○○即於九
    十二年五月十二日、五月二十三日、五月二十九日將各該款先存入甲○○在澎湖
    郵局開立之帳號00000000000000號帳戶，其後領出交付乙○○。
    九十二年七月三日（起訴書誤為九十二年七月四日），乙○○與許文泰復約定買
    賣之第一級毒品海洛因及第二級毒品安非他命，乙○○即同時將第一級毒品海洛
    因六包（合計淨重十六．０九公克，包裝重一．三六公克）、第二級毒品甲基安
    非他命一包（驗前淨重三四．四五公克，驗後淨重三四．四公克，包裝重一．二
    二公克）以其所有之信封包裝，自統一速達公司統一超商德光門市以王國強名義
    寄送至該公司澎湖營業所由丙○○收件，復利用不知情之運送人員運輸第一級毒
    品及第二級毒品。翌日（九十二年七月四日）上午九時三十分許，丙○○在澎湖
    縣馬公市體育場前，為警循線查獲，並至統一速達公司澎湖營業所扣得以信封包
    裝之第一級毒品海洛因六包（合計淨重十六．０九公克，包裝重一．三六公克）
    、第二級毒品甲基安非他命一包（驗前淨重三四．四五公克，驗後淨重三四．四
    公克，包裝重一．二二公克），因而販賣未遂。
二、案經臺灣澎湖地方法院檢察署檢察官自動檢舉偵查起訴。
      理  由
一、訊據上訴人即被告乙○○（下稱被告）否認有販賣第一級毒品海洛因及第二級毒
    品安非他命犯行，辯稱其並未郵寄毒品予丙○○供販賣許文泰等語。
二、經查：
    (一)被告乙○○連續於九十二年四月二十三日、九十二年五月十二日、九十二年五
      月二十二日，在台南市統一速達公司統一超商德光門市，以他人名義寄送第一
      級毒品海洛因及第二級毒品安非他命至統一速達公司澎湖營業所，再由丙○○
      於九十二年四月二十三日、五月十三日、五月二十三日收件後販賣予許文泰，
      各次得款九萬元、六萬元、三萬五千元，丙○○即於九十二年五月十二日、五
      月二十三日、五月二十九日將各該款先存入甲○○在澎湖郵局開立之帳戶，而
      後再領出交付乙○○，九十二年七月三日，被告乙○○復將以信封包裝之第一
      級毒品海洛因六包（合計淨重十六．０九公克，包裝重一．三六公克）、第二
      級毒品甲基安非他命一包（驗前淨重三四．四五公克，驗後淨重三四．四公克
      ，包裝重一．二二公克），自台南市統一速達公司統一超商德光門市寄送至統
      一速達公司澎湖營業所由丙○○收件，然丙○○未及收件即遭查獲之情，已經
      證人即共犯丙○○在本院結證明確（見本院九十三年十月二十六日言詞辯論筆
      錄）。
    (二)又經本院向統一速達股份有限公司函查結果，自九十二年四月一日起，至同年
      七月四日止，該公司澎湖營業所確有收件人丙○○之包裹四件，寄件人均為王
      國強，寄送地點均為台南市○區○○路二六九號，寄送日期分別為九十二年四
      月二十三日、九十二年五月十二日、九十二年五月二十二日、九十二年七月三
      日，此有統一速達股份有限公司九十三年八月五日九三統速字第五三號函、九
      十三年十一月九日九三統速字第八六號函及所附寄貨單附卷可稽（見本院卷）
      。再九十二年七月三日，自台南市統一速達公司統一超商德光門市所寄送予丙○○之信封內，確包裝有第一級毒品海洛因六包（合計淨重十六．０九公克，
      包裝重一．三六公克）、第二級毒品甲基安非他命一包（驗前淨重三四．四五
      公克，驗後淨重三四．四公克，包裝重一．二二公克），
      復有以信封包裝之第一級毒品海洛因六包（合計淨重十六．０九公克，包裝重
      一．三六公克）、第二級毒品甲基安非他命一包（驗前淨重三四．四五公克，
      驗後淨重三四．四公克）扣案可佐，而扣案第一級毒品海洛因及第二級毒品安
      非他命之成分已經鑑定無訛，亦有法務部調查局鑑定通知書、內政部警政署刑
      事警察局鑑驗通知書附卷可稽（見偵查卷第六七、九三頁）。另甲○○在澎湖
      郵局開立之帳號00000000000000號帳戶，分別於九十二年五月
      十二日、五月二十三日、五月二十九日各存款九萬元、六萬元、三萬五千元，
      有中華郵政股份有限公司澎湖郵局函附甲○○資金往來明細表一張可佐（見偵
      查卷第十六∫十七頁）。
    (三)證人許文泰於九十二年七月十五日、七月三十日偵查中亦結證稱：「（問：毒
      品來源？）向丙○○買，是乙○○直接寄給丙○○」、「乙○○有打電話給我
      說有東西到了，看我要不要拿，這是七月三日晚上五、六左右，乙○○打電話
      給我」、「乙○○說毒品寄給丙○○，直接找丙○○拿．．．」、「是向乙○○電話聯絡，他說找丙○○拿，乙○○說東西到了，直接找丙○○拿，」、「
      （問：錢付給何人？）丙○○，但是這次錢未付即被抓，我們以前都是這樣交
      易，乙○○說和丙○○一手交錢二手交貨。」、「乙○○告訴我有貨到了，要
      不要，我說要，但沒有說買多少，然後丙○○就打電話給我，丙○○叫我到東
      衛7─11那邊等，結果就被抓了．．．」等語（見偵查卷第二二∫二三、二九
      頁）。至證人許文泰於原審具結證述時，對於偵查中所為上開陳述，並未指稱
      係出於強暴、脅迫等不正方法而在違背自由意識下所為，自無顯不可信之情況
      ，即得採為證據。
    (四)再參以海洋巡防總局第八海巡隊所製作九十二年七月三日下午八時二十二分被
      告乙○○與許文泰間之電話監聽紀錄所示，被告乙○○與許文泰於九十二年七
      月三日下午八時二十二分之部分對話內容為「許文泰：『明天何時會到？』被
      告乙○○：『明天？』許文泰：『嗯啦』被告乙○○：『明天啦！』許文泰：
      『明天何時啦！』被告乙○○：『明天中午吧！』．．．許文泰：『明天我那
      個．．．二、三點才有出海，中午這樣我可能也接不到。』被告乙○○：『啊
      ．．．那個．．．小心，電話最好是用那個，叫佩君．．．不然你騎托車過去
      』」，此有監聽紀錄在卷足憑（見偵查卷第八二∫八六頁），且經原審勘驗監
      聽錄音帶內容與監聽紀錄相符（見原審卷第七五頁）。再證人許文泰於原審結
      證稱其與被告乙○○於九十二年七月三日下午八時二十二分確有電話監聽紀錄
      所載對話，內容有關毒品買賣、查緝之事（見原審卷第一三五頁），又經原審
      將監聽錄音帶送法務部調查局鑑定結果，九十二年七月三日下午八時二十二分
      之對話之一可確認係被告乙○○，復有法務部調查局鑑定通知書可卷可按（見
      原審卷第九三頁）。
    (五)綜上各節以觀，證人即共犯丙○○證述被告乙○○於九十二年七月三日先與許
      文泰約定買賣毒品後，被告乙○○即自台南市寄送毒品予丙○○收件等情節，
      既核與證人許文泰在偵查中之證言相符，復有被告乙○○與許文泰於九十二年
      七月三日下午八時二十二分之電話監聽紀錄附卷及以信封包裝之第一級毒品海
      洛因六包（合計淨重十六．０九公克，包裝重一．三六公克）、第二級毒品甲
      基安非他命一包（驗前淨重三四．四五公克，驗後淨重三四．四公克，包裝重
      一．二二公克）扣案可佐，即堪認為真實。另證人即共犯丙○○證述被告乙○○另於九十二年四月二十三日、九十二年五月十二日、九十二年五月二十二日
      自台南市寄送毒品予丙○○收件後交付許文泰之情，亦經證人許文泰證述其與
      被告乙○○以前均以此方式交易毒品等語相符，且九十二年四月二十三日、九
      十二年五月十二日、九十二年五月二十二日，有寄件人王國強自台南市統一速
      達公司統一超商德光門市寄至該公司澎湖營業所交由丙○○收件，均與九十二
      年七月三日寄送毒品之方法相同。從而，被告乙○○於九十二年四月二十三日
      、九十二年五月十二日、九十二年五月二十二日，自台南市寄送毒品予丙○○
      收件後交付許文泰之事實，同堪以認定。
    (六)至證人許文泰嗣於原審審理中改稱：「我有購買毒品，都是向丙○○買的。」
      、「我沒有向別人買，也沒有向被告（乙○○）購買過毒品。」、「是丙○○
      打電話給我說有貨的時候，我才向她買。」、「一開始丙○○告訴我說，是被
      告乙○○寄給她的，後來我向丙○○購買毒品的時候，有一次匯款給甲○○，
      而甲○○也有跟我聯絡過，甲○○也有拿貨給我過，丙○○後來也有告訴我說
      甲○○也有寄貨給她。」、「（問：你於七月四日在海巡隊說毒品是丙○○的
      老公從高雄或台南寄過來，此部分筆錄是否實在？）實在。」、「（問：在檢
      察官偵訊筆錄中，你說毒品是向丙○○所買，而是被告寄給丙○○的，此部分
      筆錄是否實在？）此部分是丙○○在觀察勒戒的時候告訴我的，我照丙○○所
      講的話所講的。當時我有問丙○○貨是否是『雄仔』寄的，她叫我不要亂講，
      是被告乙○○寄給她的。」、「（問：你的意思是說毒品來源是甲○○而非被
      告？）我是跟甲○○交易後才知的。」、「（問：你所購買的毒品，是否有跟
      被告聯絡過？）沒有。」等語（見原審卷第一三一∫一三三頁），但參諸前開
      監聽紀錄及扣案毒品，證人許文泰於原審審理中改稱未向被告乙○○購買毒品
      等語，顯與事實不符，乃不足採取。再證人即共犯丙○○雖證稱被告乙○○於
      九十二年六月六日亦有寄送毒品等語，核與統一速達股份有限公司九十三年八
      月五日九三統速字第五三號函覆該日並無寄送資料一節，雖有不符，但證人即
      共犯丙○○或因記憶不清等情，致此部分證述有誤，亦無礙證人即共犯丙○○
      其餘證述之真正，自不得因此即遽認證人即共犯丙○○之證述虛偽不實。另證
      人即共犯丙○○證稱收取販毒所得後均存入甲○○在澎湖郵局開立之帳號00
      000000000000號帳戶內，而後再領出交付被告乙○○一節，衡諸
      被告乙○○為分散販毒風險，避免遭查緝，自有可能採取此迂迴方法，是證人
      即共犯丙○○將販毒所得存入甲○○帳戶，與常情尚屬無違，自不能因此即認
      被告乙○○無販賣毒品犯行。
    (七)被告乙○○販入第一級毒品海洛因及第二級毒品安非他命之價格固未能認定，
      致無從逕行判斷被告乙○○有圖利之事實。然衡諸販賣第一級毒品海洛因及第
      二級毒品安非他命之罪責甚重，且政府查緝毒品甚嚴，此為一般民眾所周知，
      則被告乙○○苟無利可圖，豈有干冒重刑，執意販賣第一級毒品海洛因及第二
      級毒品安非他命之理？是被告乙○○有販賣第一級毒品海洛因及第二級毒品安
      非他命牟利之意圖甚明。
    (八)被告辯護人雖聲請傳訊證人甲○○，然證人甲○○經本院多次傳喚未到，且證
      人甲○○因行方不明而未能拘提，有送達證書及澎湖縣警察局白沙分局函在卷
      可按，是證人甲○○即屬無從傳訊。
    綜上所述，被告乙○○共同連續販賣第一級毒品海洛因及第二級毒品安非他命，
    事證明確，犯行堪以認定。
三、核被告乙○○於九十二年四月二十三日、九十二年五月十二日、九十二年五月二
    十二日多次販賣第一級毒品海洛因及第二級毒品安非他命，所為分別係犯毒品危
    害防制條例第四條第一項販賣第一級毒品既遂罪及同條第二項販賣第二級毒品既
    遂罪。被告乙○○於九十二年七月三日販賣第一級毒品海洛因及第二級毒品安非
    他命，所為各係犯毒品危害防制條例第四條第六項、第一項販賣第一級毒品未遂
    罪及同條第六項、第二項販賣第二級毒品未遂罪。另被告乙○○於九十二年四月
    二十三日、九十二年五月十二日、九十二年五月二十二日、九十二年七月三日多
    次運輸第一級毒品海洛因及第二級毒品安非他命，所為分別係犯毒品危害防制條
    例第四條第一項運輸第一級毒品罪及同條第二項運輸第二級毒品罪。被告乙○○
    與丙○○就販賣第一級毒品海洛因及第二級毒品安非他命犯行，有犯意聯絡及行
    為分擔，均為共同正犯。被告乙○○利用不知情之統一速達公司運送人員運輸第
    一、二級毒品，為間接正犯。再被告分別多次販賣第一級毒品既、未遂及多次販
    賣第二級毒品既、未遂，各係時間緊接，犯罪構成要件相同，顯各係基於概括犯
    意反覆為之，均為連續犯，應依連續犯之規定，分別從一重論以販賣第一級毒品
    既遂罪及第二級毒品安非他命既遂罪。被告分別多次運輸第一級毒品及第二級毒
    品，各係時間緊接，犯罪構成要件相同，顯各係基於概括犯意反覆為之，均為連
    續犯，應依連續犯之規定，分別從一重論以運輸第一級毒品罪及第二級毒品安非
    他命罪。又被告乙○○各次同時販賣第一級毒品海洛因及第二級毒品安非他命，
    為一行為觸犯二罪名，且被告乙○○各次同時運輸第一級毒品海洛因及第二級毒
    品安非他命，亦為一行為觸犯二罪名，均屬想像競合犯關係，乃依刑法第五十五
    條規定，分別從較重之販賣第一級毒品罪、運輪第一級毒品罪處斷。被告乙○○
    所犯販賣第一級毒品罪及運輪第一級毒品罪間，有方法結果之牽連關係，應從一
    重論以販賣第一級品罪。至被告各次持有第一、二級毒品之低度行為，已為販賣
    第一、二級毒品之高度行為所吸收，故不另論罪。公訴人雖就被告乙○○於九十
    二年四月二十二日運輸毒品販賣之犯罪行為起訴，但連續犯為裁判上一罪，檢察
    官就犯罪事實一部起訴，依刑事訴訟法第二百六十七條規定，其效力及於全部，
    法院自屬有權一併審理，而公訴人起訴法條雖未記載毒品危害防制條例第四條第
    一項運輸第一級毒品罪及同條第二項運輸第二級毒品罪，然起訴事實就運輸第一
    、二級毒品之犯行已經記載，自屬起訴範圍而得以審判，均併此敘明。再被告乙○○各次販賣毒品予許文泰，分別得款九萬元、六萬元、三萬五千元，販賣毒品
    數量非多，獲利亦非鉅，顯與一般大盤毒梟不可比擬，如科以法定最輕本刑無期
    徒刑，仍屬過重，其情狀顯堪憫恕，爰依刑法第五十九條規定酌量減輕其刑。
四、原審以被告罪證明確，予以論罪科刑，固非無見，惟查：(一)被告乙○○係於九十
    二年四月二十二日、五月十二日、五月二十二日寄送毒品，而由丙○○於九十二
    年四月二十三日、五月十三日、五月二十三日收件後販賣予許文泰，原判決認定
    被告乙○○販賣之時間，或未詳載，或屬錯誤，即有可議。(二)被告乙○○利用不
    知情之統一速達公司運送人員運輸第一、二級毒品，分別觸係犯毒品危害防制條
    例第四條第一項運輸第一級毒品罪及同條第二項運輸第二級毒品罪，原判決未予
    審認，自有疏漏。(三)被告乙○○於九十二年六月六日並無寄送毒品販賣（詳後述
    ），原判決併認被告乙○○有此部分犯行，同有未當。(四)共犯丙○○於警詢、偵
    查初訊中，均供述其知悉被告乙○○寄送毒品，仍收件交付許文泰多次等語（見
    偵查卷第十二、三三∫三六頁），而證人許文泰於偵查中亦證稱其於九十二年三
    、四月間，有向丙○○、甲○○購買毒品等語（見偵查卷第二五頁），是共犯丙○○其後改稱自九十二年五月以後，始知悉被告乙○○寄送毒品，顯難採信。被
    告乙○○與丙○○間就九十二年四月二十二日寄送毒品販賣犯行，應屬共同正犯
    。原判決認被告乙○○該次犯行係間接正犯，尚有未洽。被告上訴意旨辯稱未犯
    罪，雖無理由，但原判決既有上述可議之處，自應由本院撤銷改判。爰審酌被告
    乙○○謀一己私利，多次販賣毒品，且行為後未坦承犯行，惟販賣毒品數量非多
    ，獲利亦非鉅等一切情狀，仍如原審量處如主文所示之刑。扣案第一級毒品海洛
    因六包（合計淨重十六．０九公克，包裝重一．三六公克）、第二級毒品甲基安
    非他命一包（驗前淨重三四．四五公克，驗後淨重三四．四公克，包裝重一．二
    二公克）均為毒品，且其包裝袋因分別殘留第一級毒品海洛因及第二級毒品甲基
    安非他命，無法析離完全，亦屬毒品，應併依毒品危害防制條例第十八條第一項
    前段規定宣告沒收銷燬。扣案信封為被告乙○○所有包裝毒品所用之物，已如前
    述，即應依毒品危害防治條例第十九條第一項規定宣告沒收。再被告乙○○各次
    販賣毒品所得九萬元、六萬元、三萬五千元，亦應依毒品危害防制條例第十九條
    第一項規定沒收，如全部或一部不能沒收時，以被告財產抵償之。
五、公訴意旨另以：被告乙○○於九十二年六月六日，自台南市寄送第一、二級毒品
    至統一速達公司澎湖營業所，而後由丙○○收件後販賣予許文泰，得款五萬四千
    元。因認被告乙○○此部分亦涉犯販賣第一、二級毒品罪嫌。惟查，經本院向統
    一速達股份有限公司函查結果，九十二年六月六日該公司並無寄送收件人丙○○
    之資料，此有統一速達股份有限公司九十三年八月五日九三統速字第五三號函、
    九十三年十二月九日九三統速字第八六號函及所附寄貨單附卷可稽。此外，復查
    無其他積極證據足佐被告乙○○有此部分犯行，被告乙○○有此部分犯行即屬不
    能證明。公訴人因認被告乙○○此部分與前開有罪部分，屬連續犯裁判上一罪關
    係，故不另為無罪之諭知。
據上論結，應依刑事訴訟法第三百六十九條第一項前段、第三百六十四條、第二百九
十九條第一項前段、毒品危害防制條例第四條第一項、第二項、第十八條第一項前段
、第十九條第一項、刑法第十一條、第二十八條、第五十六條、第五十五條、第五十
九條，判決如主文。
本案經檢察官王登榮到庭執行職務。
中　　　華　　　民　　　國　　九十四　　年　　　一　　　月　　　五　　　日
                        台灣高等法院高雄分院刑事第九庭
                                審判長法　　官 張明松
                                      法　　官 任森銓
                                      法　　官 郭玫利
上正本證明與原本無異。
如不服本判決應於收受本判決後十日內向本院提出上訴書狀，其未敘述上訴理由者，
並得於提起上訴後十日內向本院補提理由書狀（均須按他造當事人之人數附繕本）「
切勿逕送上級法院」。
　　　　　　　　　　　　　　　　　　　　書記官 翁心欣
中　　華　  　民　     　國　 九十四　　年　　  一　　 月　　   五 　　   日
附錄本判決論罪科刑法條
毒品危害防制條例第四條第一項、第二項：
製造、運輸、販賣第一級毒品者，處死刑或無期徒刑；處無期徒刑者，得併科新臺幣
一千萬元以下罰金。
製造、運輸、販賣第二級毒品者處無期徒刑或七年以上有期徒刑，得併科新臺幣七百
萬元以下罰金。
毒品危害防制條例第十八條第一項前段：
查獲之第一、二級毒品及專供製造或施用第一、二級毒品之器具，不問屬於犯人與否
，均沒收銷燬之；查獲之第三、四級毒品及製造或施用毒品之器具，無正當理由而擅
自持有者，均沒入銷燬之。
毒品危害防制條例第十九條第一項：
犯第四條至第九條、第十三條或第十四條之一項、第二項之罪者，其供犯罪所有或因
犯罪所得之財物，均沒收之，如全部或一部不能沒收時，追徵其價額或以其財產抵償
之。
